臺灣高等法院臺中分院刑事判決　　　　　　　　九十一年度重上更(二)字第九七號
　　上　訴　人
　　即　被　告　丙○○
　　指定辯護人　本院公設辯護人　甲○○
右上訴人因毒品危害防制條例案件，不服台灣南投地方法院中華民國八十五年十二月
十日第一審判決（民國八十五年度訴字第二六六號，起訴案號：台灣南投地方法院檢
察署民國八十五年度偵字第一四九八、一五九七、一六六二號），提起上訴，經判決
後由最高法院第二次發回更審，本院判決如左：
    主      文
原判決關於非法販賣化學合成麻醉藥品及執行刑部分均撤銷。
丙○○連續非法販賣化學合成麻醉藥品，處有期徒刑伍年陸月。
    事      實
一、丙○○綽號「牛郎」，基於意圖營利之概括犯意，自八十四年三月下旬至四月間
    ，以其所有之二二三一三一號電話為連絡工具，在南投縣南投市○○里○○路八
    十四巷四十四號住處，以每小包新台幣（下同）一千元至二千元不等之代價，連
    續非法販賣化學合成麻醉藥品安非他命（下稱安非他命）予乙○○四次，嗣乙○○於八十五年四月二十三日因非法吸用安非他命被警查獲，經供出安非他命之來
    源而查獲丙○○販賣安非他命。
    理      由
一、訊據上訴人即被告丙○○對於其綽號為「牛郎」，及二二三一三一號電話係由其
    所使用之事實，固不諱言，惟矢口否認有販賣安非他命犯行，辯稱：伊與乙○○
    認識，且曾經同居過，後來因被伊太太捉到，伊太太告她，乙○○才想陷害伊，
    伊並沒有販賣安非他命給她云云。經查：
（一）被告販賣安非他命給乙○○施用之事實，迭據證人乙○○於警訊時、原審及本
      院更〔一〕審調查中指證歷歷，且於警訊中證稱：「丙○○綽號”牛郎”，我
      從八十四年染上安非他命惡習後，即陸續向他買安非他命．．每次均打他家電
      話二二三一三一．．與他連絡，他覆機後即約我至他家並交貨給我，每次購買
      一千至二千元不等，數量約為一小包，約為警方今日查獲之數量。但從八十四
      年五月起我因與丙○○交往，丙○○即開始將安非他命免費提供我吸食，但我
      也很怕撞見他太太，所以要到他家拿安非他命時均約丁○○一起去，於八十五
      年二月底時我與丁○○一同坐宏全計程車行的車子至丙○○宅前，我．．未下
  車，由丁○○進入向丙○○拿一小包安非他命後交給我，那次丙○○未向我收
      錢。」等語綦詳（第一四九八號偵查卷內附八十五年四月二十三日乙○○警訊
      筆錄），並於原審調查中證稱與被告並無任何仇恨（原審卷第三十三頁背面）
      ，足見證人乙○○之證述，應為無誤。
（二）至被告販賣給乙○○之時間，亦據證人乙○○於八十五年七月九日原審法院調
      查中稱「（你第一次何時向丙○○買安非他命？）八十四年三月。」（原審卷
      第三十二、三十三頁），於本院更〔一〕審調查中稱「約八十四年三、四月時
      」等語（本院更〔一〕審卷第四十頁），再參以被告因案於八十三年十月十八
      日至八十四年三月二十一日被關在台灣南投看守所，有台灣南投看守所函一份
      附卷可按，是被告販賣安非他命給乙○○之時間應為八十四年三月下旬至同年
      四月，堪可認定，證人乙○○雖於八十五年四月二十三日於警局初訊供稱伊於
      八十四年元月開始吸食非他命，而所吸食安非他命是向丁○○、陳振鍾、丙○○、陳弘仁等人購買（見第一四九八號偵查卷所附警訊筆錄），於偵查中及本
      院更〔一〕調查中稱向被告購買之時間為五、六月云云（見第一六六二號偵查
      卷、本院更〔一〕審卷第三十九頁），惟被告於八十四年三月二十一日始自台
      灣南投看守所獲釋，另關於被告與乙○○二人自八十四年五月起曾同居之事實
      ，復據被告供承在卷（見第一四九八號偵查卷八十五年五月二十日之偵訊筆錄
      ），並經證人丁○○證述屬實（見八十五年四月十六日警訊筆錄），且乙○○
      於原審調查中亦稱「後來熟，他（指被告）免費給我（安非他命）吸（食），
      是從八十四年五月後開始跟他比較熟」等語（原審卷第三十三頁背面），容以
      證人乙○○因時日已久遠，事過境遷，記憶較糢糊，致所陳稍有出入，詳酌前
      開事證，應認其向被告購買安非他命之時間，係在八十四年三月下旬至同年四
      月間，較符實情。
（三）關於乙○○向被告購買安非他命之次數乙節，據證人乙○○於八十五年四月二
      十三日警訊中證稱次數太多，無法統計，於八十五年四月二十三日偵查中證稱
      有很多次，惟於本院更〔一〕審調查中則稱是四、五次，每次大約一、二千元
      等語（本院更〔一〕審第三十九頁），雖被告販賣給乙○○安非他命之次數，
      證人乙○○所陳不一，但從有利於被告之認定，當以被告販賣安非他命四次給
      乙○○，較為可採。
（四）被告另辯稱000－000000號行動電話係於八十四年八月間購買，三三
      八六五五號電話秘書代號三○二係同年十月間始租用，乙○○於八十四年五月
      之前不可能以該行動電話或電話秘書向伊購買安非他命云云，惟查，乙○○雖
      於上開警訊中證稱以上開電話與被告連絡購買安非他命等語，惟乙○○於八十
      四年五月至八十五年二月同居期間，曾繼續向被告免費取用安非他命，已如前
      述，則在此期間，仍可能使用前述行動電話及電話秘書代號與被告連絡拿取安
      非他命，乙○○於上開警訊所稱其係使用前述電話與被告連絡購買安非他命一
      節，係因記憶不夠清晰，致所述有所出入，惟該證人就其曾向被告購買安非他
      命一節，迭據證述無誤，被告上揭辯解尚不足資為對其有利之認定。證人乙○○於本院前審調查中雖曾證稱伊向被告拿安非他命，不要錢云云（本院前審卷
      第二十六頁），及於本院更〔二〕審調查中證稱不記得向被告拿安非他命，有
      給金錢等語（本院更〔二〕審卷第五十一頁），其所為之證述，顯在迴護被告
      ，尚難憑採。至被告另辯稱乙○○因與伊同居，被伊太太捉到，才故意陷害伊
      ，指稱伊有販賣安非他命給他云云，然乙○○係因與被告同居而為被告之妻查
      獲，壞事者係被告之妻，而非被告本人，乙○○殊無怨恨被告而故陷害被告之
      理由，被告所辯乙○○係故意陷害伊始誣指向伊購買安非他命云云，亦顯然悖
      理違情，無足憑採。
（五）綜上所述，被告所辯，無非卸責之詞，不足採信。又安非他命價格昂貴，倘非
      意圖營利，實無甘冒被判處販賣安非他命重罪，不惜挺而走險之理，足見被告
      係基於意圖營利，而販賣安非他命至明，事證明確，犯行堪以認定。
二、安非他命為麻醉藥品管理條例第二條第四款所規定之化學合成麻醉藥品，業經行
    政院衛生署七十九年十月九日衛署藥字第九○四一四二號公告，同年月十一日生
    效在案，依同條例第十三條規定，不得非法販賣，被告意圖營利非法販賣安非他
    命，核係犯修正前麻醉藥品管理條例第十三條之一第二項第一款之罪。其非法持
    有安非他命之低度行為，應為其非法販賣安非他命高度行為所吸收，不另論罪。
    又被告上開多次非法販賣安非他命之犯行，時間密接，犯罪構成要件均相同，顯
    係基於概括犯意反覆為之，為連續犯，應以一罪論，並依法加重其刑。又修正毒
    品危害防制條例已於八十七年五月二十日公布施行，被告犯罪時間在該條例修正
    施行之前，行為後法律有變更，比較新舊條例，應適用有利於被告之修正前麻醉
    藥品管理條例十三條之一第二項第一款之規定處罰。
三、公訴意旨另以：被告丙○○基於意圖營利之概括犯意，自八十四年三月下旬起，
    至八十五年二月間止，以其所有之二二三一三一號電話、000－000000
    號行動電話及三三八六六五號電話秘書代號三○二為連絡工具，在南投縣南投市
    ○○里○○路八十四巷四十四號住處，以一包新臺幣（下同）一千元至二千元不
    等之代價，連續販賣化學合成麻醉藥品安非他命（下稱安非他命）予丁○○非法
    吸用多次，因認被告此部分非法販賣化學合成麻醉藥品之罪嫌云云。按「犯罪事
    實應依證據認定之，無證據不得推定其犯罪事實。」為刑事訴訟法第一百五十四
    條所明定，本件公訴人認為被告涉有此部分之犯行，無非以證人丁○○於警訊及
    原審中之證述為其主要之論據，惟訊之被告堅決否認有販賣安非他命給丁○○吸
    用等語，經查：（一）證人丁○○於八十五年四月十六日警訊中雖證稱「丙○○
    綽號”牛郎”我聽朋友說才知道他有在販賣安非他命，我於八十四年四月以前向
    他買過很多次安非他命，每次欲購買均打呼叫器勁業傳呼三三八六六五代號三０
    二及自動電話二二三一三一或大哥大000000000連絡，丙○○即覆機約
    定送貨地點後交給我，後來他因案被關出來即和我連絡，於八十五年二月間我從
    陳振鍾家打電話至丙○○家，約定馬上過去，即和陳振鍾一起到丙○○宅，在他
    家購買二０００元，也是一小包．．」（第一四九八號偵查卷所附警訊筆錄），
    於原審調查中又證稱，第一次向被告購買安非他命是八十四年初等語（原審卷第
    三十二頁），惟被告曾因案於八十三年十月十八日至八十四年三月二十一日被關
    在台灣南投看守所，已如前述，該證人於警訊中所指八十四年四月以前及於原審
    調查中所稱八十四年初曾向被告購買安非他命，已有不合，且關於丁○○於八十
    五年二月間曾否偕同陳振鍾向被告購買安非他命一節，證人丁○○於本院更〔二
    〕調查中先證稱「我忘了」，後改稱「應該有」（本院更〔二〕審卷第五十頁）
    ，於原審法院調查中，經訊以「價錢如何計算？（即向被告購買安非他命之價錢
    ）」，答稱「那時是跟他拿，沒有付錢」，「（你為何於警訊時說每小包一千至
    二千元？）我沒有講。」（原審卷第三十二頁），於本院前審調查中則稱「（安
    非他命向丙○○買？）我只是曾與乙○○去向丙○○拿過安非他命，我沒有拿錢
    給他．．」，「當時在警訊中是丙○○說有向我買安非他命，我為了保護自己，
    才說有向他買安非他命。」（本院八十六年度上訴字第四八五號卷第六十七頁背
    面、七十六頁），又於本院更〔一〕審囑託台灣桃園地方法院訊問時，又證稱「
    我沒有向他（即被告）買”安”（即安非他命），是他拿給我用的。他給我過二
    次，他何時給我的，我已忘了。我沒有給他錢。」「我沒有向他買”安”。是作
    筆錄時，警察叫我這樣說的。因當時警察說，丙○○供出是向我買安非他命，我
    很氣，所以才反咬他，才這樣說，因我以前已這樣說，所以才一直說謊下去．．
    」等語（本院更〔一〕審卷第四十九頁），以其所陳前後不一，其證詞之真實性
    ，顯有可疑，且陳振鍾經本院傳喚未到，後囑警拘提結果，函覆稱「經詢問鄰居
    表示，該員已有一段時間未曾返家，亦不知其行蹤」，有報告書一份在卷可稽（
    本院更〔二〕審卷第六十七頁），此外，復查無其他積極證據足認被告確有此部
    分之犯行，本應為無罪之諭知，惟公訴人認為與右揭論罪科刑部分有連續犯之裁
    判上一罪之關係，爰不另為無罪之諭知。
四、原審就被告販賣安非他命部分予以論科，固非無見，惟原審就公訴人所訴被告販
    賣安非他命給丁○○部分，疏未詳察，併予論科，自有未合，又原判決未及就毒
    品危害防制條例與麻醉藥品管理條例之新舊條文比較適用，及販賣安非他命給乙○○之次數，未予認定，均有未洽。被告上訴意旨否認犯罪，尚非全無理由，且
    原判決關於此部分既有上述可議之處，自應由本院將原判決關於販賣化學合成麻
    醉藥品部分撤銷改判，其定執行刑部分併應撤銷。爰審酌上訴人即被告有違反麻
    醉藥品管理條例前科，不思戒除，復販賣安非他命牟利，戕害他人健康，犯罪後
    ，又未能坦承犯行，及其犯罪之動機、目的、手段等一切情狀，量處有期徒刑五
    年六月。
據上論斷，應依刑事訴訟法第三百六十九條第一項前段、第三百六十四條、第二百九
十九條第一項前段、修正前麻醉藥品管理條例第十三條之一第二項第一款、刑法第十
一條前段、第二條第一項但書、第五十六條，判決如主文。
本案經檢察官林永義到庭執行職務。
中      華      民      國　    九十一     年     八      月     六 　　日
                                臺灣高等法院臺中分院刑事第十庭
                                      審判長法  官  林  照  明
                                            法　官　蔡　名　曜
                                            法  官  盧  江  陽
右正本證明與原本無異。
如不服本判決應於收受送達後十日內向本院提出上訴書狀，其未敘述上訴之理由者並
得於提起上訴後十日內向本院補提理由書（均須按他造當事人之人數附繕本）。
                                            書記官  陳　妙　瑋
中      華      民      國　    九十一     年     八      月     九 　　日
                                                                        Ｒ
